【裁判字號】    89,易,3216
【裁判日期】    900117
【裁判案由】    詐欺
【裁判全文】
臺灣板橋地方法院刑事判決                        八十九年度易字第三二一六號
    公  訴  人  臺灣板橋地方法院檢察署檢察官
    被      告  丁○○
右列被告因詐欺案件，經檢察官提起公訴 (八十八年度偵字第二一八一五號)，本院
判決如左：
    主  文
鍾重明共同意圖為自己不法之所有，以詐術使人將本人之物交付未遂，處有期徒刑陸
月，如易科罰金，以佰元折算壹日。
扣案如附表所示之物品沒收。
    事  實
一、丁○○與另二名真實姓名年籍均不詳之成年女子（其中一人綽號『阿玉』或『小
    玉』），共組俗稱「金光黨」之詐騙集團，由丁○○負責駕車，該二名女子負責
    進行詐騙行為，三人共同基於意圖為自己不法所有之犯意聯絡，於民國八十八年
    九月二十九日十一時二十分許，在臺北縣中和市○○路○段一六一號前，見丙○○○獨自一人，認有機可乘，該二名女子便以問路為由，藉機搭訕丙○○○，其
    中一名女子並向丙○○○佯稱：其旅行袋內有現金新臺幣（下同）二百萬元，為
    母親賭博所贏得之款項，願與丙○○○以一百萬元交換，要求丙○○○返家拿存
    款簿提款交換，致使丙○○○陷於錯誤，信其所言答應返回住所拿取存款簿提款
    ；丁○○嗣並駕駛車牌Ｍ四─六四０三號自用小客車搭載三人，前往丙○○○位
    於臺北縣中和市○○路○段一一四巷十弄三十六號五樓住處，俟到達丙○○○住
    處巷口後，三人即約定在現場等候，由丙○○○自行返家拿存款簿提款。其後丙○○○返家拿取存款簿，返回約定地點時，途經里長住處，遂將上情告知里長太
    太甲○○○，丙○○○始驚覺遭金光黨騙取財物，二人便謀議將該三人逮捕，丙○○○遂佯裝依約返回車上，甲○○○則尾隨其後，此時適有臺北縣警察局中和
    分局南勢角派出所警員乙○○行經該處，甲○○○再轉知上情，警員乙○○獲悉
    ，即攔查鍾重明所駕駛之該車，鍾重明見狀，遂駕車逆向逃逸，警員自後追趕，
    旋於八十八年九月二十九日十二時二十分許，在臺北縣中和市○○路○段一五九
    號前查獲丁○○，該二名女子則趁隙逃逸，而未遂，並在該車上扣得如附表所示
    之物品。
二、案經臺北縣警察局中和分局報請臺灣板橋地方法院檢察署檢察官偵查起訴。
    理  由
一、訊據被告丁○○固坦承與另二名女子共同搭載丙○○○返家拿取存款簿提款之情
    不諱，惟矢口否認有何共同詐欺之犯行，辯稱：伊於八十八年八月底，以月薪三
    萬元受雇於一名綽號『阿玉』或『小玉』之女子，擔任駕駛之工作，當日係『阿
    玉」與另一名女子共同帶丙○○○上車，並指示伊開車搭載渠等前往丙○○○住
    處，伊僅擔任司機，並非與『阿玉』及另一女子共組金光黨詐騙丙○○○，至於
    車上所扣得之物皆為阿玉所有，非伊所有云云。惟查：被告如何於前揭時地與另
    二名不知名之成年女子共組金光黨，以上開方式欲詐騙被害人財物之犯罪事實，
    業據被害人丙○○○於警訊、偵審中指述綦詳，並有扣得如附表所示之物品在卷
    可證；至被害人丙○○○雖於偵查中供述：該女子叫伊回家拿存款簿提款交換，
    伊說好，她就叫被告開車載伊回去，被告當時在路旁等候，該女子招手車即行駛
    到面前，『伊堅決不上車』，表示自行回家取款，該二名女子跟伊走到興南路一
    段一五九號機車行前等伊云云（參見偵查卷第二十六頁、第二十七頁），與其於
    警訊之初供及本院審理之所述『曾上被告所駕駛之小客車』等語略有不符，惟被
    告迭於偵審中均自承曾搭載被害人丙○○○與該二名女子至丙○○○之住處等語
    （參見本院八十九年九月二十七日訊問筆錄），顯見被害人丙○○○於偵查中所
    供，應係其記憶有誤所致，合先敘明。嗣被害人返家拿取存款簿後，欲返回現場
    與被告等人會合時，途經里長住處，經告知里長太太上情，始知受騙，嗣並報警
    處理乙節，亦據證人甲○○○於本院審理中到庭證稱：「伊與丙○○○係鄰居，
    當天伊在家裡，她回家拿了存摺簿及印章下來，跑到伊家，告訴伊情形，說她遇
    到金光黨，稱有二個女的，壹個男的，他們在一一四巷口等她拿存摺跟印章去給
    他們，伊就叫她假裝過去，伊從另壹個巷子去包圍他們，伊看到壹台汽車在那邊
    等她，並有壹個女的約三十歲人，出來接她上車，恰好旁邊機車行有壹個警察，
    伊就趕快叫警察說有壹個婦人被金光黨騙了，正在上車，警員就過去要把車擋下
    來時，車子便開很快的逃走了」等語（參見本院八十九年十二月十三日訊問筆錄
    ）；證人警員乙○○亦證稱：「伊當時著制服騎警車要回派出所換掉制服時，遇
    到內南里里長呂進忠的太太，她手指前面一部白色自小客車，說有一老太太被人
    押上車，要伊過去了解，那部車停在那邊在等老太太上車，所以伊就過去，示意
    那部車子停下來，當時並沒有看清楚車內有幾人，那車本來是往夜市方向，看到
    伊示意叫他停下來時，就超越紐澤西護欄中間空隙，逆向行駛再繞回夜市方向逃
    逸，後來伊尾隨追趕至興南路一段德州科技前，因為塞車，伊才叫該駕駛下車，
    但該駕駛頑逆抗拒，只說『你要做什麼』，沒有說其他話，伊還捉住他的手」等
    語（參見本院八十九年十一月十三日訊問筆錄），是衡諸常情，苟如被告所辯，
    並不知綽號『阿玉』之女子詐騙被害人財物云云，則對於渠等詐騙乙事，被告既
    毫無所悉，何以於警員示意其停車受檢時，未依法配合受檢，反而隨即駕車逆向
    逃逸，並於警員攔查後頑強抗拒？足認其係畏罪逃逸；參以被告自承自八十八年
    八月底起看報紙應徵，受僱於綽號『阿玉』之女子，擔任駕駛之工作等語，雖其
    否認知悉『阿玉』之真實姓名、住址，僅辯稱：伊等約定每日在臺北市○○街、
    康定路口見面，搭載『阿玉』至永和、板橋等地，均以對講機聯絡云云，惟就被
    告上開所述之受僱、任職經過，顯然與常情相違背；再者被告自八十八年八月底
    起受僱於『阿玉』，迄本件事發為止，已近一月，則其對於僱主之真實姓名、背
    景、詳細資料，豈會毫無知悉？是被告前開所辯不知『阿玉』真實姓名，及共組
    金光黨詐騙被害人財物云云，應係迴護、卸責之詞，均不足採信。從而被告罪證
    明確，犯行堪以認定。
二、核被告丁○○所為，係犯刑法第三百三十九條第三項、第一項之詐欺取財未遂罪
    。又其與另二名真實姓名年籍均不詳之成年女子彼此間，有犯意之聯絡及行為之
    分擔，為共同正犯。又被告與共犯已實施詐欺犯行，其後因被害人查覺報警處理
    而未遂，為未遂犯，爰依刑法第二十六條前段之規定減輕其刑。爰審酌被告犯罪
    之動機、目的、手段，犯罪後態度等一切情狀，量處如主文所示之刑，並諭知易
    科罰金之折算標準（依九十年一月十日修正公布之刑法第四十一條之規定：犯最
    重本刑為五年以下有期徒刑以下之刑之罪，而受六個月以下有期徒刑或拘役之宣
    告，因身體、教育、職業、家庭之關係或其他正當事由，執行顯有困難者，得以
    一元以上三元以下折算一日，易科罰金。）。又扣案如附表所示之物品，被告雖
    否認為其所有，辯稱：係『阿玉』所有云云，惟該物品既係共犯『阿玉』所有供
    渠等本件犯罪所用之物，自應併依法宣告沒收之。
據上論斷，應依刑事訴訟法第二百九十九條第一項前段，刑法第二十八條、第三百三
十九條第三項、第一項、第二十六條前段、第三十八條第一項第二款、修正後刑法第
四十條，罰金罰鍰提高標準條例第一條前段、第二條，判決如主文。
本案經檢察官謝宗甫到庭執行職務
中      華      民      國       九十       年     一     月    十七    日
                                      臺灣板橋地方法院刑事第六庭
                  法  官  徐  蘭  萍
右正本證明與原本無異。
如不服本判決應於送達後十日內向本院提出上訴狀。
                                          書記官  藍  淑  芬
中      華      民      國       九十       年     二     月     一     日
附表：
      ┌──────┬────────┐
      │  品  名    │   數   量      │
      ├──────┼────────┤
      │  冥紙      │    二包        │
      ├──────┼────────┤
      │  味全牛乳  │   十二瓶       │
      ├──────┼────────┤
      │  手提袋    │    三個        │
      ├──────┼────────┤
      │  包裝絲巾  │   十六條       │
      ├──────┼────────┤
      │  對講機    │    一台        │
      ├──────┼────────┤
      │  肥皂      │    二包        │
      │            │  (一包六塊)    │
      ├──────┼────────┤
      │  麵條      │    五包        │
      └──────┴────────┘
附錄本案論罪科刑法條全文：
中華民國刑法第三百三十九條
 (普通詐欺罪)
意圖為自己或第三人不法之所有，以詐術使人將本人或第三人之物交付者
，處五年以下有期徒刑、拘役或科或併科一千元以下罰金。
以前項方法得財產上不法之利益或使第三人得之者，亦同。
前二項之未遂犯罰之。


司法院資訊處製作；財團法人民間司法改革基金會備份。
